臺灣高等法院臺南分院刑事判決　　　　100年度上易字第328號
上　訴　人
即　被　告　黃博昭
上列上訴人因詐欺案件，不服臺灣臺南地方法院99年度易字第11
89號中華民國100年3月24日第一審判決（起訴案號：臺灣臺南地
方法院檢察署99年度偵字第7810號），提起上訴，本院判決如下
：
    主  文
上訴駁回。
    事  實
一、黃博昭有侵占、妨害兵役、妨害自由、竊盜、偽造有價證券
    、妨害公務、違反麻醉藥品管理條例、偽造文書、詐欺、毒
    品危害防制條例前案紀錄。其於民國89年因毒品危害防制條
    例案件，經判處有期徒刑8年4月確定，又於同年因毒品危害
    防制條例案件，經判處有期徒刑1年2月確定，另於90年間因
    竊盜案件，經判處有期徒刑10月確定；嗣前開毒品危害防制
    條例案件，經判處有期徒刑1年2月，經裁定減刑為有期徒刑
    7月，上開竊盜案件，經判處有期徒刑10月，經裁定減刑為
    有期徒刑5月後，與上開毒品危害防制條例案件，經判處有
    期徒刑8年4月，定應執行有期徒刑9年，於98年9月9日縮短
    刑期假釋出監，應於99年4月7日縮刑期滿。其對於一般人蒐
    集行動電話門號使用，可預見常與詐欺犯罪密切相關，竟基
    於縱有人持其行動電話門號作為詐騙之犯罪工具，亦不違反
    其本意之幫助詐欺犯意，於上開假釋期間之99年3月7日申辦
    0000000000號行動電話預付卡門號後，同日以新臺幣（下同
    ）300元之代價販售予黃琮權（經臺灣嘉義地方法院判處幫
    助詐欺罪刑確定），黃琮權復將該行動電話門號販售予姓名
    、年籍不詳，自稱陳先生之成年男子。嗣該名自稱陳先生之
    成年男子所屬詐騙集團成員取得上開行動電話門號後，即共
    同基於意圖為自己不法所有之犯意聯絡，於99年3月12日上
    午6時23分前某時，在雅虎奇摩拍賣網站上刊登出售數位相
    機之不實訊息，並以黃博昭所申辦之0000000000號行動電話
    門號作為聯絡之用，適陳慧菁於99年3月12日上午6時23分許
    上網瀏覽上開訊息後，陷於錯誤下標購買，並依詐騙集團成
    員指示於同日上午6時33分許，前往臺南市永康區○○○路
    314號統一超商尚頂門市匯款7,000元至馬龍星（業經原審判
    處幫助詐欺罪刑確定）所申辦之京城商業銀行仁德分行0000
    00000000號帳戶。嗣因陳慧菁遲未收到所購買之商品，始知
    受騙而報警查獲上情。
二、案經陳慧菁告訴及新北市政府警察局新店分局、臺南市政府
    警察局第二分局、第三分局、第五分局、臺北市政府警察局
    松山分局移送臺灣臺南地方法院檢察署檢察官偵查起訴。
    理  由
壹、程序方面
一、被告經合法傳喚，有送達證書件附卷可稽（本院卷第59頁）
    ，無正當理由不到庭，爰不待其陳述逕行判決。
二、證據能力方面
    按被告以外之人於審判外之陳述，雖不符合刑事訴訟法規定
    傳聞證據得為證據之例外規定，而經當事人於審判程序同意
    作為證據，法院審酌該言詞陳述或書面陳述作成時之情況，
    認為適當者，亦得為證據。當事人、代理人或辯護人於法院
    調查證據時，知有刑事訴訟法第159條第1項不得為證據之情
    形，而未於言詞辯論終結前聲明異議者，視為有前項之同意
    ，刑事訴訟法第159條之5定有明文。本案判決所引用下述具
    傳聞性質之供述及非供述證據，經本院於準備程序提示被告
    、檢察官，均表示同意作為證據（見本院卷第44頁），迄言
    詞辯論終結前亦未聲明異議，視為同意作為證據，本院審酌
    該等證據之取得過程並無瑕疵，與本案待證事實間復具有相
    當之關聯性，具有證據能力，自得採為證據。
貳、認定事實所憑證據及理由
    被告未於最後言詞辯論期日到場，惟據其以前於準備程序期
    日到庭否認有幫助詐欺取財之犯行，並辯稱：黃琮權是二房
    東，我透過綽號「黑仔」之介紹向他承租房屋，黃琮權騙稱
    他要出租房屋，向我借用預付卡門號刊登在租屋廣告上，並
    言明是由撥打者付費，我無需支付任何費用，我受騙申辦3
    支易付卡門號無償借他使用，本案是其中1支門號，案發後
    我質問黃琮權，他求我不要供出他，且教導我在偵訊時藉詞
    是我自己遺失預付卡，後來我向檢察官供出實情，黃琮權才
    遭警方查獲，且經起訴判刑，我所受騙申辦之其他門號業經
    不起訴處分等語。惟查：
一、0000000000號行動電話門號係被告於99年3月7日向威寶電信
    公司所申請之預付卡，此有行動電話預付卡服務申請書附卷
    可參（見99年度偵字第7810號卷第56頁）；又詐騙集團成員
    於99年3月12日上午6時23分前某時，在雅虎奇摩拍賣網站刊
    登拍賣數位相機之不實訊息，並以上開被告所申請之行動電
    話作為聯絡之用，被害人陳慧菁上網瀏覽上開訊息後，陷於
    錯誤下標購買，並依詐騙集團成員指示匯款7,000元至同案
    被告馬龍星之京城商業銀行仁德分行帳戶等情，業據證人即
    被害人陳慧菁於警詢指證綦詳，並有京城商業銀行仁德分行
    99年3月19日(99)京城仁分字第058號、99年4月13日(99) 京
    城仁分字第076號、99年5月18日(99) 京城仁分字第113號函
    及檢附之開戶基本資料、交易明細資料、中國信託銀行自動
    櫃員機交易明細表、雅虎奇摩拍賣網頁資料及臺南市警察局
    第五分局開元派出所受理詐騙帳戶通報警示簡便格式表附卷
    可資佐證（見臺南市警察局第五分局卷第11-15、21-22、24
    -26頁、臺南市警察局第三分局卷第11-16頁、新北市政府警
    察局新店分局卷第11-13頁），足見被告所申辦之000000000
    0號行動電話預付卡門號確遭詐騙集團利用作為詐騙被害人
    陳慧菁之聯絡工具甚明。
二、證人黃琮權於原審到庭結證稱：黃博昭是經由朋友張博閔（
    綽號紅毛）介紹認識，我並未出租房子給黃博昭，我向黃博
    昭收購行動電話門號前，與黃博昭認識不到1個月，我們2人
    沒有交情，黃博昭不知道我從事何業，也不知道我住在何處
    ，我於99年3月間在嘉義市中正公園向被告購買3支行動電話
    門號分別是0000000000、0000000000、0000000000號，3 支
    門號實拿900元，我向黃博昭說有人找我購買預付卡門號刊
    登廣告使用，我帶黃博昭去申辦上開行動電話門號後，當天
    就向黃博昭購買上開行動電話門號後，我將行動電話門號再
    賣給陳姓成年男子，該名陳姓男子說他收購行動電話門號是
    要刊登廣告使用等語明確（見原審卷第129-130頁），足證
    被告明知與其不甚熟識之證人黃琮權在為他人收購門號用以
    刊登廣告，乃於99年3月7日在嘉義市中正公園內，將其申辦
    之0000000000號行動電話門號以300元之價格販售予黃琮權
    乙節，應可認定。
三、被告於檢察事務官詢問時先辯稱：我於99年3月7日或8日在
    嘉義市○○路上的一家雜貨店遺失，連同手機及其內000000
    0000門號SIM卡遺失云云（見99年度偵字第7810號卷第61頁
    ）；嗣經檢察事務官詢問為何在申辦行動電話門號00000000
    00號前後1個月，另有申辦其他多支行動電話門號時，始改
    稱：我當時申辦5個門號給朋友綽號「阿環」（按：台語發
    音同「阿權」）使用，包含本案之行動電話門號0000000000
    號，我與「阿環」認識8年以上，「阿環」說他是房屋仲介
    ，需要比較多門號接客戶的電話，我不知道為何「阿環」不
    自己去辦門號云云（見99年度偵字第7810號卷第61-63頁）
    。是被告先辯稱其申辦之行動電話門號0000000000號遺失，
    後改辯稱將該門號交予認識8年以上從事房屋仲介綽號「阿
    環」之友人，需多支電話門號接客戶電話，但並未提及綽號
    「阿環」之友人係其二房東，嗣於原審及本院始辯稱證人黃
    琮權係其二房東，向其借用門號作為刊登出租房屋廣告聯絡
    之用云云，足見其供詞反覆不一，且與證人黃琮權前開證述
    情節不符，被告上揭辯解，應係圖卸刑責之詞，難以憑採。
四、又證人黃琮權固於原審證述：我向被告黃博昭收購上開行動
    電話門號時，曾向被告黃博昭表示有人向我購買預付卡門號
    刊登廣告使用等語（見原審卷第129頁）。然以現今行動電
    話甚為普及，申請行動電話門號並無任何特殊之限制，一般
    民眾皆得輕易申請一支，甚或數支門號使用，此乃眾所週知
    之事實，若係用於通聯之正當用途，大可光明正大自行申請
    使用，一旦有人大量收購他人行動電話門號作不明使用，依
    一般常識認知，極易判斷乃係該隱身幕後之使用人基於使用
    他人之行動電話門號，較不易遭人循線追查之考慮而為，自
    可產生與不法犯罪目的相關之合理懷疑。雖證人黃琮權曾向
    被告黃博昭表示收購其行動電話門號僅係作為刊登廣告使用
    ，惟取得他人之行動電話門號後，即得任意經由該行動電話
    門號撥打不特定人之電話與不特定人取得聯繫，並可藉此隱
    匿真正使用者之身分，是以將自己所申辦之行動電話門號任
    意交付予欠缺信賴關係之他人，即等同將該行動電話門號之
    使用，置外於自己之支配範疇，而容任他人可得恣意為之，
    且無從僅因該收購行動電話門號之人之片面承諾，或該人曾
    空言陳明取得行動電話門號之用途，即可確保自己所交付之
    行動電話門號必不致遭作為不法使用，本應為有使用行動電
    話門號之人所週知；又邇來各式各樣之詐欺取財犯罪類型層
    出不窮，該等犯罪多係利用他人之帳戶或行動電話門號以躲
    避警方追查，亦迭經媒體廣為披載、報導，被告販售本案行
    動電話門號予證人黃琮權時，係年逾50歲之成年人，非無社
    會經驗，其對於上開各情實難諉為不知，然其竟仍將具有個
    人專屬性之行動電話門號販售予認識不到1個月、無交情、
    顯然欠缺信賴關係之證人黃琮權，而容任其得恣意使用，堪
    認被告於交付行動電話門號之際，業對於該行動電話門號有
    可能遭犯罪集團成員用於詐欺取財犯罪使用乙情，應有所預
    見，而無違其本意，被告關於並無幫助他人犯罪意思之辯解
    ，係屬卸責之詞，無足採信。
五、至被告所申辦交付證人黃琮權之另支行動電話門號00000000
    00號，雖經臺灣臺南地方法院檢察署檢察官以99年度偵字第
    12043號不起訴處分在案，此有不起訴處分書附卷足考（見
    本院卷第68頁），然前開不起訴處分之被告申辦之行動電話
    門號與本案被告申辦之行動電話門號不同，檢察官就被告同
    時交付3支行動電話門號其中1支行動電話門號所為之不起訴
    處分，並無拘束本院之效力，本院仍應本於依法調查證據之
    結果，依據經驗法則及論理法本於確信自由判斷。被告所辯
    既不合於社會常情及經驗法則，顯均係臨訟事後飾卸之詞，
    洵無可採。又被告雖於準備程序聲請傳訊證人「黑仔」，欲
    證明係「黑仔」介紹被告向證人黃琮權租屋乙節，惟未據被
    告提供「黑仔」之真實姓名及地址，且上開待證事項亦與本
    案關於被告是否基於幫助詐欺取財之不確定故意而交付行動
    電話門號0000000000號予證人黃琮權之犯罪構成要件並無直
    接關聯性，因認並無傳訊之必要。綜上各節，本案事證明確
    ，被告犯行堪以認定，應依法論科。
參、論罪科刑之理由
一、按刑法上之幫助犯，係對於犯罪與正犯有共同之認識，而以
    幫助之意思，對於正犯資以助力，而未參與實施犯罪之行為
    者而言；幫助犯僅係對於犯罪構成要件以外行為為加工，並
    無共同犯罪之意思，不適用責任共同原則（最高法院88年度
    台上字第1270號、89年度台上字第6946號判決）。故如未參
    與實施犯罪構成要件之行為，僅係出於幫助之意思提供助力
    ，即屬幫助犯，並非共同正犯。
二、本案詐欺集團成員對被害人實施詐欺取財犯行，致被害人陷
    於錯誤而交付金錢，該詐欺集團成員係犯刑法第339條第1項
    之詐欺取財罪；惟被告除提供行動電話之門號外，既無證據
    證明其與詐欺集團成員所實施之詐欺行為有何犯意聯絡及行
    為分擔，自不足以認定被告與詐欺集團成員共同詐欺取財。
    核被告所為，係犯刑法第30條第1項前段、第339條第1項之
    幫助詐欺取財罪，應依同法第30條第2項規定，按正犯之刑
    減輕其刑。
三、原審以被告罪證明確，因予適用刑法第30條、第339條第1項
    、第41條第1項，刑法施行法第1條之1之規定，並說明被告
    隨意提供個人之行動電話門號供不法份子使用，嚴重影響社
    會治安，造成犯罪偵查困難，致使此類犯罪手法層出不窮，
    受害民眾增加，且犯後猶矢口否認犯行，難認態度良好等一
    切情狀，量處有期徒刑3月，並諭知易科罰金之折算標準，
    本院經核原判決認事用法，均無不合，量刑亦屬妥適。被告
    上訴意旨否認犯罪，猶執前詞置辯，指摘原判決不當，為無
    理由，應予駁回。
據上論結，應依刑事訴訟法第368條、第371條，判決如主文。
本案經檢察官劉得鉦到庭執行職務。
中    華    民    國   100    年    8     月    4     日
                  刑事第二庭    審判長法  官  葉居正
                                      法  官  陳欽賢
                                      法  官  張桂美
以上正本證明與原本無異。
不得上訴。
                                      書記官  魏芝雯
中    華    民    國   100    年    8     月    4     日
附錄條文：
中華民國刑法第339條第1項
（普通詐欺罪）
意圖為自己或第三人不法之所有，以詐術使人將本人或第三人之
物交付者，處 5 年以下有期徒刑、拘役或科或併科 1 千元以下
罰金。